臺灣高等法院民事裁定　　　　　　　　100年度家抗字第218號
抗　告　人　林乘良
上列抗告人因與相對人林哲群等間監護宣告事件，對於中華民國
100年11月11日臺灣臺北地方法院100年度監宣字第329號所為裁
定提起抗告，本院裁定如下：
    主  文
抗告駁回。
抗告費用由抗告人負擔。
    理  由
一、按對於因精神障礙或其他心智缺陷，致不能為意思表示或受
    意思表示，或不能辨識其意思表示之效果者，法院得因本人
    、配偶、四親等內之親屬、最近一年有同居事實之其他親屬
    、檢察官、主管機關或社會福利機構之聲請，為監護之宣告
    ；又法院為監護之宣告時，應依職權就配偶、四親等內之親
    屬、最近一年有同居事實之其他親屬、主管機關、社會福利
    機構或其他適當之人選定一人或數人為監護人，並同時指定
    會同開具財產清冊之人；法院選定監護人時，應依受監護宣
    告之人之最佳利益，優先考量受監護宣告之人之意見，審酌
    一切情狀，並注意下列事項：受監護宣告之人之身心狀態與
    生活及財產狀況、受監護宣告之人與其配偶、子女或其他共
    同生活之人間之情感狀況、監護人之職業、經歷、意見及其
    與受監護宣告之人之利害關係，民法第14條第1項、第1111
    條第1項及第1111條之1分別定有明文。
二、相對人林哲群在原法院聲請意旨略以：林哲群係相對人林白
    碧芬之次子，林白碧芬因罹患晚發性妄想精神病、失智症、
    腦血管疾病後遺症、巴金森氏症候群及不自主運動等病症，
    無能力處理自己之事務，必須依賴他人提供生活照料，而與
    林白碧芬共同居住之抗告人（即林白碧芬之配偶），既疏於
    照顧林白碧芬，復不同意動用林白碧芬之財產僱用看護予以
    照顧。為維護林白碧芬之人身安全，及謀求林白碧芬之最大
    利益，爰聲請對於林白碧芬為監護之宣告等語，並提出戶籍
    謄本、診斷證明書及照片為證（見原法院卷第5至12頁）。
    經原法院囑託台北市立聯合醫院對林白碧芬為精神鑑定結果
    ，認：林白碧芬屬於嚴重失智症病患，無法有管理處分自己
    財產之能力，且依照其長期精神疾病史以及當前疾病狀態來
    看，林白碧芬日後的回復可能性極低；林白碧芬受此精神障
    礙之影響，其認知與判斷能力受到明顯限制，致其為意思表
    示或受意思表示，或辨識其意思表示效果之能力顯有不足，
    此有台北市立聯合醫院檢附精神鑑定報告書可稽（見原法院
    卷第21至23頁）；又經原法院於鑑定人面前訊問林白碧芬，
    林白碧芬乘坐輪椅、表情痛苦，對於叫喚答非所問，亦有鑑
    定筆錄可按（見原法院卷第20頁），堪認林白碧芬已因精神
    障礙致不能為意思表示或受意思表示，是原裁定宣告林白碧
    芬為受監護宣告之人，並選定林哲群為林白碧芬之監護人，
    及指定抗告人為會同開具財產清冊之人，核無不合。
三、抗告意旨略以：就林哲群所為本件聲請，抗告人事先並不知
    情，亦不同意。又林白碧芬係與抗告人同住，向由抗告人照
    料，故宜選定抗告人為林白碧芬之監護人，而指定林哲群為
    會同開具財產清冊之人等語。惟查林白碧芬現住安養院，此
    有精神鑑定報告書可稽（見原法院卷第22頁第5列），而抗
    告人係民國（下同）14年5月28日生，年逾86歲，因罹患胃
    癌，甫於100年9月15日施行全胃切除手術，亦有戶籍謄本及
    診斷證明書為憑（見原法院卷第10頁、本院卷第11頁），依
    其情形，並不適合擔任林白碧芬之監護人；況原法院於100
    年10月25日在台市立聯合醫院仁愛院區訊問林白碧芬及林哲
    群時，在場之抗告人對於林哲群聲請選定林哲群為林白碧芬
    之監護人及指定抗告人為會同開具財產清冊之人，並未表示
    異議，有鑑定筆錄可稽（見原法院卷第19至20頁）。是原裁
    定選定林哲群為林白碧芬之監護人，並指定抗告人為會同開
    具財產清冊之人，應屬適當。從而，抗告意旨執前詞指摘原
    裁定關於為林白碧芬選定監護人及指定會同開具財產清冊之
    人部分為不當，聲明廢棄，為無理由，應予駁回。爰裁定如
    主文。
中    華    民    國  100    年    12    月    27    日
                  民事第四庭
                      審判長法  官  張劍男
                            法  官  陳靜芬
                            法  官  彭昭芬
正本係照原本作成。
本裁定除以適用法規顯有錯誤為理由外，不得再抗告。如提起再
抗告，應於收受後10日內委任律師為代理人向本院提出再抗告狀
。並繳納再抗告費新台幣１千元。
中    華    民    國   100    年    12    月    28    日
                            書記官  丁華平